臺灣板橋地方法院刑事判決             100年度易字第3337號
公  訴  人  臺灣板橋地方法院檢察署檢察官
被      告  陳志強
上列被告因違反毒品危害防制條例案件，經檢察官提起公訴（10
0 年度毒偵字第5104號），被告於本院準備程序進行中，就被訴
犯罪事實為有罪之陳述，本院告知簡式審判程序之旨，並聽取其
與公訴人之意見後，經本院裁定行簡式審判程序審理後，判決如
下：
    主  文
陳志強施用第二級毒品，累犯，處有期徒刑陸月，如易科罰金，
以新臺幣壹仟元折算壹日。
    事  實
一、陳志強有以下施用毒品及其他科刑紀錄，茲分述如下：
(一)、前於民國89年間因施用毒品案件，除經臺灣桃園地方法院（
    下稱桃園地院）以89年度毒聲字第3434號刑事裁定送勒戒處
    所觀察、勒戒後，認有繼續施用毒品之傾向，經桃園地院以
    89年度毒聲字第4236刑事裁定令入戒治處所施以強制戒治，
    嗣再經桃園地院以89年度毒聲字第7554號刑事裁定停止戒治
    出所並交付保護管束，於90年6 月28日保護管束期滿，視為
    執行完畢，並經臺灣桃園地方法院檢察署（下稱桃園地檢署
    ）檢察官以90年度戒偵字第678 號為不起訴處分。
(二)、復於93年度因竊盜案件，經臺灣臺北地方法院（下稱臺北地
    院）以93年度易字第1381號刑事判決處有期徒刑3 月，且得
    易科罰金確定；再於94年間因施用毒品案件，經臺北地院以
    94 年 度易字第112 號刑事判決處有期徒刑5 月，且得易科
    罰金確定，上開二罪刑嗣經臺北地院以94年度聲字第2047號
    刑事裁定定應執行有期徒刑7 月，且得易科罰金確定，並於
    95年4 月23日因刑期期滿執行完畢出監。
(三)、又於95年間因施用毒品案件，經臺北地院以95年度易字第26
    97號刑事判決處有期徒刑6 月，且得易科罰金確定；及於96
    年間因施用毒品案件，經臺北地院分別以96 年度易字第436
    號刑事判決處有期徒刑5 月及5 月，並定應執行有期徒刑 8
    月，且得易科罰金確定，上開三罪刑嗣經臺北地院以96年度
    聲減字第1114號刑事裁定分別減為有期徒刑3 月、2 月又15
    日及2 月又15日，並定應執行有期徒刑7 月，且得易科罰金
    確定，及以96年度易字第1573號刑事判決處有期徒刑4 月，
    並減為有期徒刑2 月，且得易科罰金確定，嗣入監執行上開
    四罪刑，並於96年11月21日因徒刑執行完畢出監。
(四)、再於97年間因施用毒品案件，經本院分別以97年度簡字第19
    39號刑事簡易判決處有期徒刑6 月，且得易科罰金確定，及
    以97年度易字第1835號刑事判決處有期徒刑7 月，及臺北地
    院分別以97年度簡字第2144號刑事簡易判決處有期徒刑6 月
    ，且得易科罰金確定，及以97年度易字第2261號刑事判決處
    有期徒刑6 月，且得易科罰金確定，上開四罪刑嗣經臺北地
    院以98年度聲字第1382號刑事裁定定應執行有期徒刑1 年10
    月確定；復於98年間因施用毒品案件，經本院以98年度簡字
    第179 號刑事簡易判決處有期徒刑4 月，且得易科罰金確定
    ，及因持有毒品案件，經本院以98年度簡字第1234號刑事簡
    易判決處有期徒刑3 月確定，上開二罪刑嗣經本院以98年度
    聲字第5917號刑事裁定定應執行有期徒刑5 月，且得易科罰
    金確定；嗣入監接續執行上開六罪刑，並於99年8 月24日因
    縮短刑期假釋出監，假釋期間付保護管束，且於99年11月26
    日保護管束期滿，假釋未經撤銷，未執行之刑，視為執行完
    畢。
(五)、另於100 年間因施用毒品案件，經臺北地院分別以100 年度
    簡字第1293號刑事簡易判決處有期徒刑5 月，且得易科罰金
    確定，及以100 年度易字第1703號刑事判決處有期徒刑7 月
    確定（現在監接續執行上開二罪刑）。
二、詎其仍不知悔改，竟於前開強制戒治執行完畢釋放後5 年內
    再犯施用毒品案件經依法追訴處罰後，猶基於施用第二級毒
    品甲基安非他命（下簡稱甲基安非他命）之犯意，於100 年
    7 月23日凌晨3 時許，在新北市○○區○○街某網咖廁所內
    ，以將甲基安非他命放置在玻璃球吸食器內以火燒烤吸煙之
    方式，施用甲基安非他命1 次；嗣於同日下午2 時30分許，
    在新北市○○區○○路180 號前因其另案施用毒品案件遭通
    緝而為警緝獲，經警執行附帶搜索，於其左邊褲子口袋扣得
    海洛因1 包（淨重0.6250公克，驗餘淨重0.6245公克，其另
    涉嫌持有第一級毒品部分，業經臺灣板橋地方法院檢察署〈
    下稱板橋地檢署〉檢察官以100 年度偵字第24441 號聲請簡
    易判決處刑，現由本院另案審理中），並經警採集其尿液送
    驗，結果呈安非他命、甲基安非他命之陽性反應，始查悉上
    情。
三、案經新北市政府警察局中和第一分局移送臺灣板橋地方法院
    檢察署檢察官偵查起訴。
    理  由
壹、程序方面：本件被告陳志強所犯係死刑、無期徒刑、最輕本
    刑3 年以上有期徒刑以外之罪，其於準備程序就前揭被訴事
    實為有罪之陳述，經法官告知簡式審判程序之旨，並聽取其
    與公訴人之意見後，本院認無不得或不宜改依簡式審判程序
    進行之處，爰依刑事訴訟法第273 條之1 第1 項、第284 條
    之1 之規定，由本院裁定本件行簡式審判程序，合先敘明。
貳、實體方面：
一、上開事實，業據被告陳志強迭於偵訊及本院訊問時自白不諱
    ，且被告於前開時間採集之尿液經送驗，結果呈安非他命、
    甲基安非他命之陽性反應乙節，此有台灣檢驗科技股份有限
    公司出具報告日期2011/8/8報告編號UL/2011/00000000之濫
    用藥物檢驗報告乙份（詳見偵查卷第44頁）在卷可稽；又按
    甲基安非他命經口服投與後約70% 於24小時內自尿中排出，
    約90% 於96小時內自尿中排出，由於甲基安非他命成分之檢
    出與其投與方式、投與量、個人體質、採尿時間與檢測儀器
    之精密度等諸多因素有關，因此僅憑尿液中呈安非他命陽性
    反應，並無法確實推算吸食時間距採集時間之長短，惟依上
    述資料推斷，最長可能不會超過4 日等情，業經行政院衛生
    署藥物食品檢驗局於81年2 月8 日（81）藥檢壹字第001156
    號函示明確，則被告上開時間所採集之尿液送驗結果既有安
    非他命、甲基安非他命之陽性反應，顯見被告在經警採尿時
    往前回溯96小時內之某時（惟應扣除為警查獲後至採尿時止
    人身自由受拘束期間），確有施用第二級毒品甲基安非他命
    之犯行至明。故被告之自白核與事實相符，應堪予採信。是
    本案事證已臻明確，被告犯行洵堪認定，應予依法論科。
二、論罪科刑部分：
(一)、按施用毒品經觀察、勒戒或強制戒治執行完畢釋放後，5 年
    後再施用毒品，應適用毒品危害防制條例第20條第1 、2 項
    之規定，同條例第20條第3 項定有明文。又按於92年7 月9
    日新修正之毒品危害防制條例刪除二犯及三犯之規定，一改
    修法前繁雜之處遇程序，僅將施用毒品者簡化區分為初犯、
    再犯，並認施用毒品者係屬病患性犯人，以觀察、勒戒戒除
    其身癮，並以強制戒治去除其心癮。經觀察、勒戒或強制戒
    治執行完畢釋放後，若係5 年後再犯該條例第10條施用毒品
    罪者，與同條例第20條第1 項、第2 項關於「初犯」之處理
    方式相同，檢察官應先聲請法院裁定令被告入勒戒處所觀察
    、勒戒，並視有無繼續施用毒品傾向，決定應予釋放、為不
    起訴之處分，或應聲請法院裁定令入勒戒處所強制戒治；若
    係5 年內「再犯」同條例第10條施用毒品罪者，依同條例第
    23條第2 項規定，檢察官則應依法追訴。觀諸該條例第20條
    第3 項之修正理由：「觀察、勒戒或強制戒治5 年後再犯者
    ，顯見前所實施之觀察、勒戒或強制戒治已足以遮斷其施用
    毒品之癮，為期自新及協助其戒除毒癮，對此5 年後再犯者
    ，爰明定仍適用初犯之規定，先經觀察、勒戒、強制戒治之
    程序。」及同條例第23條第2 項之修正理由：「為配合簡化
    施用毒品犯之刑事處遇程序，並鑑於經觀察、勒戒或強制戒
    治執行完畢釋放後5 年內再犯者，其再犯率甚高，原據以實
    施之觀察、勒戒及強制戒治既已無法收其實效，自應施以刑
    事處遇。」顯然如施用毒品者係前經觀察、勒戒或強制戒治
    等治療程序執行完畢5 年後，始再施用毒品之「初犯」，因
    前所執行之觀察、勒戒或強制戒治已足收戒除毒癮之效，自
    應重新執行觀察、勒戒或強制戒治等治療程序，並於治療程
    序執行完畢後，由檢察官為不起訴處分，毋庸對之追訴處罰
    ；反之，在「再犯」之情形，因其先前所為治療程序顯未能
    收戒斷毒癮之效，且考量施用毒品者之再犯率偏高，乃簡化
    其刑事處遇程序，而逕予追訴處罰，不再施以治療程序。參
    酌上開立法理由，修正毒品危害防制條例就施用毒品者，祇
    於「初犯及5 年後再犯」二種情形，有其追訴條件之限制，
    即須於初犯經觀察、勒戒或強制戒治釋放後，5 年內均無施
    用毒品之行為，始能認其前所實施之觀察、勒戒或強制戒治
    已足遮斷毒癮，而得於5 年後再犯時，再予適用初犯之規定
    ，重行觀察、勒戒等程序。倘5 年內已經再犯，被依法追訴
    處罰，縱其第三次（或第三次以上）施用毒品之時間在初犯
    釋放5 年以後，即與「5 年後再犯」之情形有別，且因已於
    「5 年內再犯」，顯見其再犯率甚高，原實施觀察、勒戒或
    強制戒治，已無法收其實效，而無5 年戒斷期之存在，自無
    再經觀察、勒戒或強制戒治之必要，應由檢察官逕行起訴，
    始符新法修正之本旨，最高法院95年度臺上字第1071號、95
    年度臺非字第59號判決意旨可資參照。經查，被告有前開事
    實欄一(一)至(五)所示之施用毒品科刑紀錄在案，此有臺灣高等
    法院被告前案紀錄表乙份在卷可稽，是被告於前開強制戒治
    執行完畢釋放後5 年以內已再犯施用毒品案件被依法追訴處
    罰如上所述，則揆諸前揭判決意旨，本件檢察官起訴被告施
    用第二級毒品，符合上開規定，合先敘明。
(二)、又按甲基安非他命依毒品危害防制條例第2 條第2 項第2 款
    之規定，係屬第二級毒品，故核被告所為，係犯毒品危害防
    制條例第10條第2 項之施用第二級毒品罪。又被告持有甲基
    安非他命係供己施用，則其持有之低度行為，為施用毒品之
    高度行為所吸收，不另論罪。再查，被告有事實欄一(三)、(四)
    所示之科刑紀錄在案，此有上開前案紀錄表可證，是其於受
    有期徒刑執行完畢後5 年內故意再犯有期徒刑以上之本罪，
    為累犯，應依刑法第47條第1 項之規定，加重其刑。
(三)、爰審酌被告前有多次施用毒品之犯行，仍不知悔悟，故態復
    萌，再次施用毒品，無視於毒品對於自身健康之戕害及國家
    對於杜絕毒品犯罪之禁令，惟審酌被告犯後坦承犯行，態度
    尚佳，及施用毒品者均具有相當程度之生理成癮性及心理依
    賴性，戒除不易，且犯罪心態與一般刑事犯罪之本質不同，
    非難性較低等一切情狀，量處如主文所示之刑，併予諭知易
    科罰金之折算標準，以資懲儆。
(四)、至扣案之第一級毒品海洛因1 小包（驗餘淨重0.6245公克）
    ，因被告另涉嫌持有第一級海洛因部分，業經檢察官以 100
    年度偵字第24441 號聲請簡易判決處刑，現由本院另案審理
    中，本院自無庸併予宣告沒收銷燬之，附此敘明。
據上論斷，應依刑事訴訟法第273 條之1 第1 項、第299 條第 1
項前段，毒品危害防制條例第10條第2 項，刑法第11條前段、第
47條第1 項、第41條第1 項前段，判決如主文。
本案經檢察官莊惠真到庭執行職務。
中    華    民    國   100    年    10    月    28    日
                  刑事第十庭法  官  饒金鳳
以上正本證明與原本無異。
如不服本判決，應於判決送達後10日內，向本院提出上訴書狀，
且上訴書狀應敘述具體理由，而上訴書狀未敘述上訴理由者，應
於上訴期間（即自收受判決書之翌日起算10日）屆滿後20日內補
提理由書。
                            書記官  許雅琪
中    華    民    國   100    年    10    月    28    日
附錄本案論罪科刑之法律條文：
毒品危害防制條例第10條第2 項：
施用第二級毒品者，處3 年以下有期徒刑。